【裁判字號】    95,交上易,24
【裁判日期】    951221
【裁判案由】    過失傷害
【裁判全文】
臺灣高等法院高雄分院刑事判決        95年度交上易字第24號
上  訴  人  臺灣高雄地方法院檢察署檢察官
上  訴  人
即  被  告  甲○○
選任辯護人  王進勝律師
            李汶哲律師
            黃淑芬律師
被      告  乙○○
上列上訴人因被告等過失傷害案件，不服臺灣高雄地方法院95年
度交易字第31號中華民國95年2月27日第一審判決（起訴案號：
臺灣高雄地方法院檢察署94年度偵字第19559 、21092 號），提
起上訴，本院判決如下：
    主  文
原判決撤銷。
甲○○、乙○○因過失傷害人致重傷，甲○○處有期徒刑陸月，
如易科罰金，以銀元佰元即新臺幣玖佰元折算壹日；乙○○累
犯，處有期徒陸月，如易科罰金，以銀元佰元即新臺幣玖佰元
折算壹日。
    事  實
一、乙○○於民國87年間因偽造文書案件，經原審87年度訴字第
    2831號判決處有期徒刑4 月確定，甫於90年9 月12日易科罰
    金執行完畢。甲○○於民國93年9 月7 日23時20分許，駕駛
    車號YU-3850 號自小客車（下稱本件自小客車），沿高雄市
    前鎮區○○路東往西方向行駛，行經高雄市○鎮區○○路與
    佛佑路口時，本應注意汽車行駛時，駕駛人應注意車前狀況
    並隨時採取必要之安全措施及行車速度應依速限標誌之規定
    ，在行車速限時速50公里之路段，不得超速行駛，而當時天
    候雖下雨，然地面無缺陷，亦無障礙物，並無不能注意之情
    事，竟疏未注意以時速50公里以上超速行駛，適有乙○○騎
    乘YXF-688 號機車（下稱本件機車）搭載丙○○，由佛佑路
    南往北方向行駛經過后安路，本應注意汽車（機車）行駛時
    ，駕駛人應注意遵守燈光號誌，因雨天視線不佳，疏未注意
    前方燈號尚屬紅燈，仍向前行駛，致為疏未注意車前狀況及
    超速行駛之自小客車所撞及，致丙○○受有頭部外傷併右額
    葉硬腦膜下出血、創傷性蜘蛛膜下腔出血、臉部撕裂傷、右
    腿撕傷及磨擦傷等重大難治之傷害。
二、案經被害人丙○○訴由臺灣高雄地方法院檢察署檢察官偵查
    起訴。
    理  由
甲、程序部分：
    被告甲○○、乙○○對於彼此間於警詢、偵查中、原審及本
    院之供述，於本院審理時均同意作為本案證據使用，並相互
    捨棄詰問權，本院審酌其等各該供述作成時，並無不法取供
    之情形，認為適當，依刑事訴訟法第159 條之5 第1 項規定
    ，自有證據能力，均得為證據。
乙、實體部分：
一、訊據被告等均矢口否認有上開過失致重傷犯行，被告甲○○
    辯稱：當時我依燈號行駛，我方是綠燈，並無過失之情事云
    云。被告乙○○辯稱：當時我行駛至馬路中央，在看有無左
    右來車時，就被甲○○之自小客車所撞及，並無闖紅燈之情
    事云云。
二、惟查上開事實，業據上訴人即被告甲○○於偵查中及原審審
    理時供承不諱，被告乙○○於原審審理時亦坦承未注意車前
    狀況之過失，核與告訴人丙○○指訴相符，並有車禍現場及
    告訴人丙○○送醫照片17張（附於94年度偵字第19559 號卷
    第11至16、20 至22 頁）、道路交通事故調查報告表 (一)
    、 (二)、 現場圖、高雄市政府警察局交通大隊交通事故談
    話紀錄表（94年度偵字第21092 號卷第14至20頁）等資料在
    卷可稽。
三、本件應審酌者乃被告乙○○之本件機車是否有闖紅燈之情事
    。經查：
  (一)被告甲○○提出之光碟為肇事路口「萬家鄉早餐店」（址設
    高雄市○○路90號）裝設監視器所翻拍，告訴人亦無意見（
    見94年9 月28日檢察官訊問筆錄），經臺灣高雄地方法院檢
    察署及本院現場履勘結果，其中3 號攝影機拍攝方向為后安
    路，即甲○○自小客車由東向西行駛方向；4 號攝影機拍攝
    方向為佛佑路，即乙○○機車由南向北行駛方向，此有本院
    95年9 月29日刑事勘驗筆錄及照片在卷可按。又3 號攝影機
    翻拍光碟內容，於23時11分50秒拍到甲○○車輛發生碰撞停
    下，而4 號攝影機於23時11分51秒發現小客車及機車發生碰
    撞，光碟內容雖無法直接看到自小客車及機車之車號，但從
    3 號及4 號攝影機內容顯示之時間，車禍係於23時11分50秒
    左右發生，且當天晚上肇事地點亦無其他車輛發生交通事故
    ，足證光碟內之機車與自小客車即為被告甲○○與乙○○所
    駕駛無訛。
  (二)3 號及4 號攝影機雖均未直接拍攝到紅綠燈號誌，但因車禍
    當晚下雨，地面上有積水，因此紅綠燈號誌燈光直接反射在
    地上積水處。此由3 號攝影機翻拍光碟內容，23時11分50秒
    發生車禍，車禍前23時11分22秒地面反光為綠色，車禍後23
    時11分57秒地面反光轉為黃色，23時12分01秒地面反光轉為
    紅色等情，業經本院於95年8 月10日審理時勘驗屬實，有勘
    驗筆錄在卷可稽。此與紅綠燈號誌燈號變換順序相同，間隔
    時間亦為黃燈短暫，紅燈、綠燈持續時間較長，均與一般人
    認知之號誌間隔相符，且肇事地點附近並無霓虹燈，亦有本
    院95年9 月29日勘驗照片及甲○○95年5 月16日陳報狀之照
    片足憑，足證地面反光確為紅綠燈號誌燈光反射造成，不可
    能有霓虹燈或其他燈光所造成，更何況比對3 號及4 號攝影
    機二者地上均有反光，且反光方式相同，同時間反光顏色正
    好相反，除紅綠燈外不可能有其他方式造成相同反光效果，
    愈證地面上反光確為紅綠燈號誌燈光。
  (三)3 號攝影機所拍攝方向為后安路，3 號拍攝光碟內地面反光
    應為后安路交通號誌造成，此由地面反光位置恰為紅綠燈號
    誌倒影位置，即得證明，且以后安路、佛佑路之紅綠燈號誌
    相差甚遠，從反光位置比對號誌位置，3 號攝影機所示反光
    絕不可能為佛佑路之號誌燈光，此由甲○○95年5 月16日陳
    報狀之照片（即證物三）為憑，足證3 號攝影機所拍攝之地
    面反光即為后安路號誌。4 號攝影機之攝影方向則為佛佑路
    ，相同方式比對，4 號攝影機所拍到之地面反光則為佛佑路
    之號誌。
  (四)依據本院95年8 月10日審理時勘驗上開光碟結果，車禍發生
    時為后安路為綠燈（3 號攝影機），佛佑路為紅燈（4 號攝
    影機），而兩造均不否認甲○○係自后安路由東往西行駛，
    乙○○為佛佑路南往北行駛，可見甲○○為綠燈行駛，乙○○為闖紅燈，至為明確。
四、按行車速度依速限標誌或標線之規定，無標誌或標線者，在
    市區道路時速不得超過50公里。次按汽車行駛時，駕駛人應
    注意車前狀況，並隨時採取必要之安全措施。另按汽車行駛
    至交岔路口，其行進應遵守燈光號誌，道路交通安全規則第
    93條第1 項第1 款、第94條第3 項、第102 條第1 項第1 款
    分別定有明文。被告甲○○駕車、被告乙○○騎車自應注意
    上述道路交通安全規定，而當時天候雖下雨，然地面無缺陷
    ，亦無障礙物，並無不能注意之情事，且案發當時為23時20
    分許之深夜，衡諸常情，夜間交通之視線較白天為差，另考
    量當時為雨天，交通活動之視線更不清楚，此時參與交通活
    動之行為人更應提高注意力、減速慢行以確保交通安全，被
    告甲○○自承當時車速約5 、60公里（94年度偵字第19559
    號卷第31頁），復從本件車損照片以觀，案發當時被告甲○○所駕駛之本件自小客車與被告乙○○騎乘之本件機車撞擊
    點，本件自小客車係在左前大燈上方及左前車輪靠近大燈上
    方位置處，本件機車之車損位置係在機車右側車身靠近後輪
    胎處上方，足認被告乙○○通過本件肇事路口之時間點為早
    、距離較本件汽車通過該肇事路口為長，被告甲○○駕駛本
    件自小客車欲通過上開肇事路口時，如有提高注意力，看清
    車前狀況、於雨天夜間減速慢行，應可發現被告乙○○騎乘
    本件機車已先通過該肇事路口；而被告乙○○騎乘本件機車
    欲通過上開肇事路口時，亦有未注意號誌，貿然騎車闖紅燈
    通過上開路口之疏忽，被告甲○○、乙○○因上開疏失，以
    致肇事，致人受重傷，被告甲○○、乙○○均有過失。又告
    訴人丙○○因此車禍受有頭部外傷併右額葉硬腦膜下出血、
    創傷性蜘蛛膜下腔出血、臉部撕裂傷、右腿撕傷及磨擦傷、
    失智症等重大難治之傷害，此有高雄市立小港醫院診斷證明
    書2 紙、中華民國身心障礙手冊（重度失智症）、高雄市立
    小港醫院94年12月2 日高醫港密字第0940001937號函在卷可
    稽等資料（見94年度發查字第921 號卷第4 頁、94年度偵字
    第19559 號卷第36至39頁）在卷可稽，故被告甲○○、乙○○之過失行為與被害人之傷害結果間應有相當因果關係。綜
    上所述，足見被告等所辯各情，無非卸責之詞，不足採信。
    本件事證明確，被告等之犯行，均堪認定。
五、按其他於身體或健康，有重大不治或難治之傷害，為重傷，
    刑法第10條第4 項第6 款定有明文，本件告訴人丙○○所受
    上開傷害，已達重大難治之程度，前已敘明。核被告甲○○
    、乙○○所為，係犯刑法第284 條第1 項後段之過失致重傷
    罪。又被告甲○○於肇事後即撥打行動電話報案，被告甲○○、乙○○均有向到場處理員警自承為肇事者，業據被告等
    供明在卷（見94年度偵字第21092 號卷第8 頁），復有高雄
    市政府交通局警察大隊交通事故談話紀錄表2 份（見94年度
    偵字第21092 號卷第18、20頁）、95年2 月22日臺灣高雄地
    方法院辦理刑事案件電話記錄查詢表1 紙在卷足憑（見原審
    卷），經核與自首之規定相符，應依刑法第62條前段之規定
    ，減輕其刑。被告乙○○曾因偽造文書案件，經原審87年度
    訴字第2831號判決處有期徒刑4 月確定，甫於90年9 月12日
    易科罰金執行完畢，此有臺灣高等法院被告前案記錄表1 件
    在卷可查，其受有期徒刑執行完畢後，5 年以內再犯本案有
    期徒刑以上之罪，為累犯，應依刑法第47條規定，加重其刑
    ，並依刑法第71條第1 項規定，先加後減。被告等行為後，
    刑法第62條自首規定，由原規定「減輕其刑」於94年1 月7
    日修正公布為「得減輕其刑」，並於95年7 月1 日施行，依
    新刑法第2 條第1 項規定，比較新舊法結果，自仍應適用舊
    法即修正前刑法第62條自首規定較有利於被告等。又被告等
    於犯罪時之刑法第41條  第1 項前段規定：「犯最重本刑為
    5 年以下有期徒刑以下之刑之罪，而受6 個月以下有期徒刑
    或拘役之宣告，因身體、教育、職業、家庭之關係或其他正
    當事由，執行顯有困難者，得以1 元以上3 元以下折算一日
    ，易科罰金。」而被告等行為時之易科罰金折算標準，修正
    前罰金罰鍰提高標準條例第2 條前段（現已刪除）規定，就
    其原定數額提高為100 倍折算1 日，則本件被告等行為時之
    易科罰金折算標準，應以銀元300 元折算1 日，經折算為新
    臺幣後，應以新臺幣900 元折算為1 日。惟95年7 月1 日修
    正公布施行之刑法第41條第1 項前段則規定：「犯最重本刑
    為5 年以下有期徒刑以下之刑之罪，而受6 個月以下有期徒
    刑或拘役之宣告者，得以新臺幣1,000 元、2,000 元或3,00
    0 元折算一日，易科罰金。」比較修正前後之易科罰金折算
    標準，以95年7 月1 日修正公布施行前之規定，較有利於被
    告等，則應依刑法第2 條第1 項前段，適用修正前刑法第41
    條第1 項前段規定，定其折算標準，併此明。
六、原審予以被告等論科，固非無見，惟查被告乙○○有闖紅燈
    之事實，已如前述，而原判決認其並無闖紅燈之情事，即有
    認定事實違誤之失，自有未合。被告甲○○上訴意旨，否認
    犯罪，固無足取，公訴人上訴意旨，指摘原判決量刑過輕不
    當，亦無理由，然原判決既有上述可議，自應由本院將原判
    決撤銷。審酌被告乙○○闖紅燈過失責任較重，被告甲○○
    超速行駛責任較輕，惟被告乙○○於本院審理中已與告訴人
    達成民事和解，告訴人表示免究，有和解書影本1 紙在卷可
    稽。被告甲○○迄今仍未與告訴人達成民事和解，犯後態度
    不佳等一切情狀，分別量處如主文第2 項所示之刑，並諭知
    易科罰金之折算標準，以資懲儆。
據上論斷，應依刑事訴訟法第369 條第1 項前段、第364 條、第
299 條第1 項前段，刑法第2 條第1 項、第284 條第1 項後段，
修正前第62條前段、第47條、第41條第1 項前段，修正前罰金罰
鍰提高標準條例第1條前段、第2條，判決如主文。
本案經檢察官陳宗吟到庭執行職務。
中    華    民    國    95    年    12    月    21    日
                  刑事第三庭    審判長法  官  周賢銳
                                      法  官  范惠瑩
                                      法  官  謝宏宗
以上正本證明與原本無異。
本件判決不得上訴。
中    華    民    國    95    年    12    月    25    日
                                      書記官  熊惠津
附錄本件判決論罪科刑法條：
中華民國刑法第284條第1項後段
（過失傷害罪）
因過失傷害人者，處6 月以下有期徒刑、拘役或5 百元以下罰金
，致重傷者，處1 年以下有期徒刑、拘役或5 百元以下罰金。
                                                      Q


司法院資訊處製作；財團法人民間司法改革基金會備份。
